【裁判字號】    97,上訴,1609
【裁判日期】    970805
【裁判案由】    違反毒品危害防制條例
【裁判全文】
臺灣高等法院臺中分院刑事判決        97年度上訴字第1609號
上  訴  人  臺灣臺中地方法院檢察署檢察官
被      告  乙○○
                  （現另案在臺灣臺中監獄臺中分監執行中）
上列上訴人因被告違反毒品危害防制條例案件，不服臺灣臺中地
方法院九十七年度訴字第三三二號中華民國九十七年五月二十二
日第一審判決（起訴案號：臺灣臺中地方法院檢察署九十六年度
毒偵字第六七四二號）及移送併辦（臺灣臺中地方法院檢察署九
十七年度毒偵字第四七號），提起上訴，本院判決如下：
    主  文
原判決撤銷。
乙○○施用第一級毒品，累犯，處有期徒刑捌月。扣案之第一級
毒品海洛因壹包（驗餘淨重零點壹貳公克，空包裝重零點貳貳公
克）沒收並銷燬之；注射針筒柒支、束帶壹條及剷食器壹支均沒
收。
    事  實
一、乙○○前曾於民國九十四年十月十七日、九十四年十月二十
    七日，因竊盜、毒品危害防制條例案件，經臺灣臺中地方法
    院分別以九十四年度中簡字第二六四六號、九十四年度訴字
    第一九二三號各判處有期徒刑四月、應執行有期徒刑一年三
    月（施用第一級毒品一年、施用第二級毒品五月，二罪併定
    ）確定，後上開三件確定判決再經同上法院以九十四年度聲
    字第四八八一號裁定合併定其應執行之刑為有期徒刑一年七
    月，經送監執行於九十五年十二月二十七日因縮短刑期假釋
    付保護管束出監，迨至九十六年二月二十一日始因假釋期滿
    且未經撤銷假釋，視為已執行完畢論。另於九十一年、九十
    二年間，分別因施用毒品案件，經同上法院先後以九十一年
    度毒聲字第二九八六號、九十二年度毒聲字第一一九九號裁
    定送觀察、勒戒後，經評定均認無繼續施用毒品之傾向，於
    九十一年十一月十四日、九十三年五月十日觀察、勒戒執行
    完畢釋放，並由臺灣臺中地方法院檢察署檢察官分別於九十
    一年十一月二十七日以九十一年度毒偵字第三四０六號、三
    六九五號；及於九十三年五月十二日以九十三年度毒偵緝字
    第八九號不起訴處分確定。詎猶不知警惕，於前開觀察勒戒
    執行完畢釋放後五年內，竟基於施用第一級毒品海洛因之犯
    意，於九十六年十月四日中午十二時許，在其臺中市○區○
    ○里○○街二九八號四樓之一住處內，以將少許第一級毒品
    海洛因置入針筒內摻水稀釋後注射之方式，施用第一級毒品
    海洛因一次。嗣於九十六年十月四日下午六時二十分許，因
    另涉竊盜案件，經警循線在彰化縣彰化市○○街一三五號彰
    化基督教醫院五八五病房Ｂ床當場查獲，並扣得其所有施用
    剩餘之第一級毒品海洛因壹包（驗餘淨重零點壹貳公克，空
    包裝重零點貳貳公克）與其所有供施用第一級毒品海洛因所
    用之注射針筒柒支（原供隨機選取其中任一支注射使用）、
    束帶壹條及剷食器壹支等物（另當場扣案之現金、存摺均係
    所涉竊盜案件之被害人所有，業已由被害人領回），經警於
    九十六年十月四日下午七時五分，採其尿液送驗結果確呈現
    嗎啡陽性反應；後於臺中市警察局第一分局解送臺灣彰化地
    方法院檢察署前，另由臺中市警察局第三分局以其係該局毒
    品列管人口，於九十六年十月五日上午九時五十分，再次採
    集其尿液送驗，結果亦呈現嗎啡陽性反應。
二、案經臺中市警察局第三分局報請臺灣臺中地方法院檢察署檢
    察官偵查起訴及移送併辦。
    理  由
壹、有關於證據能力部分：
一、按刑事訴訟法第一百五十九條之四規定，除前三條之情形外
    ，下列文書亦得為證據：「一、除顯有不可信之情況外，公
    務員職務上製作之紀錄文書、證明文書。二、除顯有不可信
    之情況外，從事業務之人於業務上或通常業務過程所須製作
    之紀錄文書、證明文書。三、除前二款之情形外，其他於可
    信之特別情況下所製作之文書。」此係因公務員職務上製作
    之紀錄文書或證明文書，係公務員依職權所為，與其責任、
    信譽攸關，若有錯誤、虛偽，公務員可能因此擔負刑事及行
    政責任，且該等文書經常處於可能受公開檢查之狀態，其正
    確性及真實之保障極高；另從事業務之人在業務上或通常業
    務過程製作之上開文書，因係於通常業務上不間斷而規律之
    記載，一般均有專業之人員校對，記錄時亦無預見日後將作
    為證據之偽造動機，其虛偽之可能性較小，且如讓製作者以
    口頭方式在法庭上再重述過去之事實或數據，實際上有其困
    難，二者具有一定程度之不可代替性，是除非有顯不可信之
    情況外，上開公務文書或業務文書應均具有證據能力；是本
    案臺中市警察局第一分局、第三分局職務上製作之委託驗尿
    液代號與真實姓名對照表、委託檢驗尿液代號與真實姓名對
    照表各一紙、中山醫學大學附設醫院檢驗科藥物檢測中心尿
    液檢驗報告二紙及法務部調查局濫用藥物實驗室鑑定書（調
    科壹字第０九七二三００四七００號）一紙，均無顯不可信
    情事，且與本案之事實均具有關聯性，故認均有證據能力，
    合先敘明。
二、按現行刑事訴訟法為保障被告之反對詰問權，排除具有虛偽
    危險性之傳聞證據，以求實體真實之發見，於該法第一百五
    十九條第一項明定被告以外之人於審判外之言詞或書面陳述
    ，除法律有規定者外，不得作為證據。又被告以外之人於審
    判外之陳述，雖不符前四條之規定（即刑事訴訟法第一百五
    十九條之一至同條之四），而經當事人於審判程序同意作為
    證據，法院審酌該言詞陳述或書面陳述作成時之情況，認為
    適當者，亦得為證據；當事人、代理人或辯護人於法院調查
    證據時，知有第一百五十九條第一項不得為證據之情形，而
    未於言詞辯論終結前聲明異議者，視為有前項之同意，刑事
    訴訟法第一百五十九條之五定有明文。本件檢察官及被告並
    未就下述卷內證據資料（含言詞及書面陳述）之證據能力有
    所爭執，且迄於言詞辯論終結前，均未主張有刑事訴訟法第
    一百五十九條第一項不得為證據之情形，有本院審判筆錄可
    稽，是應認已同意卷內證據均具有證據能力，本院審酌上開
    證據資料製作時之情況，尚無違法不當，且與本案均具有關
    連性，是本案後述所引用證據之證據能力均無疑義。
三、又於九十六年十月四日下午六時二十分許，因被告另涉竊盜
    案件，經警循線在彰化縣彰化市○○街一三五號彰化基督教
    醫院五八五病房Ｂ床當場所扣得之第一級毒品海洛因壹包（
    驗餘淨重零點壹貳公克，空包裝重零點貳貳公克）、注射針
    筒柒支、束帶壹條及剷食器壹支等物，均非屬供述證據而無
    傳聞法則之適用，惟查：上開扣案之物品，均係警員依法定
    程序合法扣得，且亦與本案具有關聯性，當有證據能力。
貳：有關於認定犯罪事實部分：
一、上揭施用第一級毒品海洛因一次之犯罪事實，業據上訴人即
    被告（以下簡稱：被告）乙○○於本院審理時坦承不諱，而
    被告於九十六年十月四日、五日先後為警所採集之尿液經送
    檢驗，其結果確呈現嗎啡陽性反應，有臺中市警察局第一分
    局、第三分局職務上製作之委託驗尿液代號與真實姓名對照
    表、委託檢驗尿液代號與真實姓名對照表各一紙、中山醫學
    大學附設醫院檢驗科藥物檢測中心尿液檢驗報告二紙附卷可
    稽。又扣案之不明藥物白色粉末一包經送請法務部調查局鑑
    定之結果，亦確含有毒品海洛因成分（驗餘淨重零點壹貳公
    克、空包裝重零點貳貳公克），此有法務部調查局濫用藥物
    實驗室鑑定書（調科壹字第０九七二三００四七００號）一
    紙在卷可憑。並有被告所有供施用第一級毒品海洛因所用之
    注射針筒柒支（原供隨機選取其中任一支注射使用）、束帶
    壹條及剷食器壹支扣案足資佐證。再參酌以海洛因係嗎啡經
    化學合成之半人工合成品，藥（毒）性倍於嗎啡。其經施打
    進入人體，藉人體解毒系統之代謝作用而分解成藥（毒）性
    較低之嗎啡，故於施打海洛因之煙毒犯尿液中，可檢出嗎啡
    煙毒反應，而一般吸食或施打煙毒品（或麻醉藥品），經人
    體代謝作用於八小時之內，即有百分之八十之量於尿中排出
    ，二十四小時之後，續有約剩餘量之百分之九十再排出，七
    十二小時之後仍有微量排出，吸食或施打者個人體質不同，
    其排出時間亦會有所差異，尤其成癮者（抗藥性強）其於吸
    食後一百二十小時內所採之尿液，配合較具公信力之儀器（
    如氣相層析質譜儀），仍「可能」被檢測出，此有憲兵司令
    部八十年五月七日（八十）鑑驗字第一七四六號函影本一份
    附卷可參。從而，被告於本院審理時自白其曾於九十六年十
    月四日中午十二時許，施用第一級毒品海洛因一次，核與事
    實相符，足堪採信。又被告前曾於九十一年、九十二年間，
    分別因施用毒品案件，經同上法院先後以九十一年度毒聲字
    第二九八六號、九十二年度毒聲字第一一九九號裁定送觀察
    、勒戒後，經評定均認無繼續施用毒品之傾向，於九十一年
    十一月十四日、九十三年五月十日觀察、勒戒執行完畢釋放
    ，並由臺灣臺中地方法院檢察署檢察官分別於九十一年十一
    月二十七日以九十一年度毒偵字第三四０六號、三六九五號
    ；及於九十三年五月十二日以九十三年度毒偵緝字第八九號
    不起訴處分確定。故被告於觀察勒戒執行完畢釋放後五年內
    ，再為施用第一級毒品之犯行，本件事證明確，被告施用第
    一級毒品海洛因之犯行洵堪認定。
二、按海洛因係毒品危害防制條例所定之第一級毒品，不得非法
    施用。是被告施用第一級毒品海洛因之行為，核係犯毒品危
    害防制條例第十條第一項之施用第一級毒品罪。查被告為供
    施用第一級毒品而持有該級毒品之低度行為，應為施用之高
    度行為所吸收，不另論罪。另檢察官移送併案之九十七年度
    毒偵字第四七號部分，與檢察官起訴被告施用第一級毒品海
    洛因部分，係被告在警員查獲後，解送臺灣彰化地方法院檢
    察署前所為之先後二次採尿，本即為同一案件之關係，應為
    起訴效力所及，本院自得併予審理，附此敘明。末查被告前
    曾於九十四年十月十七日、九十四年十月二十七日，因竊盜
    、毒品危害防制條例案件，經臺灣臺中地方法院分別以九十
    四年度中簡字第二六四六號、九十四年度訴字第一九二三號
    各判處有期徒刑四月、應執行有期徒刑一年三月（施用第一
    級毒品一年、施用第二級毒品五月，二罪併定）確定，後上
    開三件確定判決再經同上法院以九十四年度聲字第四八八一
    號裁定合併定其應執行之刑為有期徒刑一年七月，經送監執
    行於九十五年十二月二十七日因縮短刑期假釋付保護管束出
    監，迨至九十六年二月二十一日始因假釋期滿且未經撤銷假
    釋，視為已執行完畢論，有臺灣高等法院被告前案紀錄表、
    在監在押全國紀錄表及臺灣臺中地方法院檢察署刑案資料查
    註紀錄表各一份在卷可稽，其於受有期徒刑執行完畢後，五
    年以內故意再犯本件有期徒刑以上之罪，為累犯，應依刑法
    第四十七條第一項之規定加重其刑。爰審酌被告曾因施用毒
    品經送觀察、勒戒二次，而仍未知警惕又再犯本案之罪，足
    見其雖經觀察、勒戒之治療程序，仍未徹底袪除施用毒品遠
    離毒害，顯未能善體國家設置觀察、勒戒機構，協助毒品施
    用者戒除毒害之良法美意，惟念及施用毒品本質上係戕害自
    身健康之行為，尚未嚴重破壞社會秩序或侵害他人權益，及
    其施用第一級毒品海洛因之次數僅一次，犯罪之動機、目的
    、所生危害及犯罪後坦承犯行態度尚屬良好等一切情狀，量
    處如主文第二項所示之刑，以示懲儆（本件被告犯罪時間係
    在九十六年四月二十四日以後，因不符合中華民國九十六年
    罪犯減刑條例之減刑條件，故尚無從依上開條例之規定減刑
    ）。
三、扣案之第一級毒品海洛因壹包（驗餘淨重零點壹貳公克），
    係屬第一級毒品，業據本院認定如前，係屬違禁物，不問是
    否屬於犯人所有與否，應依毒品危害防制條例第十八條第一
    項前段規定宣告沒收銷燬之。再盛裝上述扣案第一級毒品海
    洛因之空包裝袋一個（重零點貳貳公克），雖經法務部調查
    局就之與其所盛裝之第一級毒品海洛因分別鑑析其重量，有
    上開法務部調查局鑑定書一紙在卷可憑，惟因法務部調查局
    一般係以傾倒之方式，將包裝袋內之第一級毒品海洛因倒出
    而與包裝袋分離而稱重，必要時，輔以刮杓刮取袋內粉末，
    然無論依何種方式分離，包裝袋內均有極微量之第一級毒品
    海洛因殘留，業經法務部調查局於九十六年一月十五日以調
    科壹字第０九六二三００四四七０號函釋在案，足認前揭空
    包裝袋一個（重零點貳貳公克）內含極微量第一級毒品海洛
    因殘留而無法析離，亦應整體視為查獲之第一級毒品海洛因
    ，併依毒品危害防制條例第十八條第一項前段之規定宣告沒
    收銷燬之。另扣案之注射針筒柒支（原供隨機選取其中任一
    支注射使用）、束帶壹條及剷食器壹支，均係被告所有供其
    施用第一級毒品所用之物，業據被告於本院審理時供承在卷
    （詳見本院九十七年七月二十二日審判筆錄），爰依刑法第
    三十八條第一項第二款之規定，併予宣告沒收之。
、撤銷原審判決之理由：
    原審法院以被告犯毒品危害防制條例第十條第一項之施用第
    一級毒品罪，事證明確，應予論科，固非無見。惟查：原
    審判決疏未注意被告係於九十六年十月四日下午六時二十分
    許即遭警查獲之事實，且被告於本院審理時亦明確坦承其實
    係於九十六年十月四日中午十二時許，施用第一級毒品海洛
    因一次，是原審誤認被告係於遭警查獲後之九十六年十月四
    日晚上七點五分施用第一級毒品海洛因，尚有未洽；又原
    審未依法調取扣案證物，並當庭提示予被告表示意見，亦有
    可議；本件扣案之束帶壹條，係被告所有供其施用第一級
    毒品海洛因所用之物，亦經本院當庭提示扣案之束帶壹條供
    被告辦識，被告復當庭表示確係伊所有供施用第一級毒品海
    洛因所用，原審判決就此部分亦漏未調查認定，並漏未依法
    諭知沒收，同有未合。檢察官上訴意旨認：被告前即曾因施
    用第一級毒品及第二級毒品，遭法院分別判處有期徒刑一年
    、五月確定在案，並甫於九十六年二月二十一日假釋期滿，
    嗣於九十六年十月間，再犯本件毒品案件，顯然前案所科之
    徒刑，未起儆懲之效。且刑之量定，為求個案裁判之妥當性
    ，法律固賦予法院裁量權，但此項裁量權之行使，除應依刑
    法第五十七條規定，審酌行為人及其行為等一切情狀，為整
    體之評價，並應顧及比例原則與平等原則，使罪刑均衡，輕
    重得宜，以契合社會之法律情感，本件被告雖坦承犯行，然
    被告不知戒絕毒品，且素行不佳，原審僅從輕判處有期徒刑
    八月，顯然有違罪刑相當原則，原審量刑，尚嫌未洽，請求
    從重量刑，為無理由【按量刑輕重係屬事實審法院得依職權
    自由裁量之事項，苟已斟酌刑法第五十七條各款所列情狀而
    未逾越法定刑度，不得遽指為違法（最高法院七十二年度臺
    上字第六六九六號、七十五年度臺上字第七０三三號判例要
    旨參照）；且在同一犯罪事實與情節，如別無其他加重或減
    輕之原因，下級審量定之刑，亦無過重或失輕之不當情形，
    則上級審法院對下級審法院之職權行使，原則上應予尊重（
    最高法院八十五年度臺上字第二四四六號裁判意旨參照）。
    被告前雖因施用第一級毒品及第二級毒品案件，遭法院分別
    判處有期徒刑一年、五月確定在案，惟被告此施用第一、二
    級毒品之犯行（指臺灣臺中地方法院九十四年度訴字第一九
    二三號判決）均係屬連續犯，且被告當時連續施用之時間均
    長達一年餘，核與本案所認定之施用第一級毒品海洛因之次
    數僅一次，就其罪質、犯罪態樣及所生危害程度而言均明顯
    與上開判決不同，檢察官上訴理由所指未慮及此，應予指明
    】，然原判決既有上揭疏誤，且經檢察官上訴，自應由本院
    將原審判決予以撤銷，另為適當之判決。
據上論斷，應依刑事訴訟法第三百六十九條第一項前段、第三百
六十四條、第二百九十九條第一項前段，毒品危害防制條例第十
條第一項、第二十三條第二項、第十八條第一項前段，刑法第十
一條、第四十七條第一項、第三十八條第一項第二款，判決如主
文。
本案經檢察官甲○○到庭執行職務。
中    華    民    國    97    年    8     月    5     日
            刑事第九庭    審判長法  官  陳  筱  珮
                                法  官  趙  春  碧
                                法  官  許  旭  聖
上列正本證明與原本無異。
如不服本判決應於收受送達後10日內向本院提出上訴狀，其未敘
述上訴之理由者並得於提起上訴後10日內向本院補提理由書（均
須按他造當事人之人數附繕本）。
                                書記官  紀  美  鈺
中    華    民    國    97    年    8     月    5     日
附錄本案論罪科刑法條依據：
毒品危害防制條例第十條：
施用第一級毒品者，處六月以上五年以下有期徒刑。
施用第二級毒品者，處三年以下有期徒刑。


司法院資訊處製作；財團法人民間司法改革基金會備份。
